【裁判字號】    99,交抗,196
【裁判日期】    991115
【裁判案由】    聲明異議
【裁判全文】
臺灣高等法院臺南分院交通事件裁定     99年度交抗字第196號
抗 告 人  甲○○
即異議人
上列抗告人因違反道路交通管理處罰條例案件，不服臺灣臺南地
方法院中華民國99年10月6 日所為裁定（99年度交聲字第863 號
），提起抗告，本院裁定如下：
    主  文
抗告駁回。
    理  由
一、抗告意旨略以：依抗告人所提之光碟翻拍照片所示，白衣人
    非警員證人所述之李姓警員正在開立罰單，該人應係孫姓警
    員正所開立；又單憑錄影設備沒電為由而未能提出錄影紀錄
    ，太為牽強。另高雄地方法院亦辦理此交通事件，亦應有本
    案相關之部分，懇請查明本案之事實因果，撤銷原處分另更
    為適當之裁定等語。
二、按汽車駕駛人，行經有燈光號誌管制之交岔路口闖紅燈者，
    處新臺幣（下同）1,800 元以上5,400 元以下罰鍰；汽車駕
    駛人駕駛汽車違反道路交通管理處罰條例第53條規定者，除
    應依該條所規定之罰鍰處罰外，並記違規點數3 點，道路交
    通管理處罰條例第53條第1 項、第63條第1 項第3 款分別定
    有明文。
三、經查：
  (一)抗告人即異議人甲○○於民國99年5 月15日13時29分許，駕
    駛車牌J9-1723 號自用小客車（下稱系爭汽車），行經屏東
    縣台26線省道五里亭路段處闖紅燈，經屏東縣警察局恆春分
    局（下稱舉發機關）員警以「行經有燈光號誌管制之交岔路
    口闖紅燈」為由予以製單舉發，嗣原處分機關即交通部公路
    總局嘉義區監理所臺南監理站以抗告人違規事實明確，依道
    路交通管理處罰條例第53條第1 項、第63條第1 項第3 款及
    違反道路交通管理事件統一裁罰基準表規定，裁處抗告人罰
    鍰新臺幣2,700 元，並加記違規點數3 點之事實，有原處分
    機關99年6 月7 日嘉監南字第裁74-V00000000號裁決書、舉
    發機關99年5 月15日屏警交字第V00000000 號舉發通知單等
    件在卷可稽（原審卷11、12頁）。
  (二)按交通警察製單舉發違反道路交通管理處罰條例所列之違規
    行為，係公務員基於職務上之權力，依法所為之公法上行為
    ，基於公務員為公法上行為具有公信力之原則，該行政行為
    當可被推定為真正，其據以依法處分之事實認定原則上亦應
    被推定為正確無誤。而本此公信原則，立法者更於道路交通
    管理處罰條例第92條第3 項為授權之規定，授權交通部、內
    政部制定違反道路交通管理事件統一裁罰基準及處理細則，
    俾使執勤員警得當機處分以達維護交通秩序、安全之行政目
    的。更何況，交通違規行為通常於瞬間發生並結束，若要求
    執勤員警所有舉發行政行為均須預留照相、錄音、錄影或其
    他科學證據以證其實，則國家維護交通秩序、安全之行政措
    施勢必窒礙難行，故刑事訴訟法就犯罪證據有關之規定，與
    屬行政秩序罰之交通違規裁罰本質不合之部分，於道路交通
    案件處理程序，自不在準用之列。此外，各種交通違規行為
    ，各有其不同之取締執行方法，就超速、酒醉駕車而言，非
    輔以科學工具，固難僅憑執勤者之五官知覺判斷，然就駕駛
    者及前座乘客未繫安全帶、闖紅燈等違規行為，單憑執勤者
    之目擊即可確定，並非每件違規行為均須以照像或錄影舉發
    ，始能認定。
  (三)本件證人即舉發員警李崇成於原審已證述：「本件是我舉發
    的，我當天是在台26線五里亭路段執行交通稽查勤務，當天
    稽查所站的位置就在恆春分局99年8 月27日檢送鈞院照片（
    即原審第23頁照片）中警員所站的位置。當天我和另一員警
    孫長江一起執勤，孫警員站在車子外面，我站在孫警員後面
    ，兩人一前一後，當時天氣晴朗，我們站的位置可以看到系
    爭路口之停止線，我們同時看到異議人闖紅燈，而且除了異
    議人之外還有另外兩部車，異議人係第一部，其他後面兩部
    我就不知道順序。當時燈號是已經變成紅燈約有5 秒鐘，異
    議人的車子才通過停止線，孫警員拿紅旗陸續攔停異議人及
    另外兩部車子。因為異議人是第一部車子，所以我先請異議
    人拿出證件來開單，孫警員開另一部車的紅單，我開完異議
    人的單子後，就去開第三部車的紅單。當時異議人有表示他
    是黃燈進入路口，我說已經是變成紅燈，他才闖越過來；異
    議人有說要蒐證帶，當天我們只有帶微型錄音影器材，但是
    回去警局看，只有錄到先前的情況，後來可能沒有電，所以
    沒有錄到異議人違規的情形」等語明確（原審卷28-29 頁）
    ，再核員警當日舉發抗告人時所站立之稽查位置即屏東縣警
    察局恆春分局99年8 月27日恆警交字第0990013653號函所附
    員警當日稽查所在位置照片（原審卷第23頁上方照片），為
    抗告人於原審99年9 月21日庭訊時所不爭執，而依照片顯示
    員警當日稽查所站立之位置，確實可清楚看見系爭路口、號
    誌及路口停止線，核與證人李崇成前揭證詞相符。
    抗告人所提出臺灣高雄地方法院辦理同上時地其他駕駛人之
    交通違規事件部分，經本院調閱該院99年度交聲字第1837號
    裁定，顯示證人李崇成於該案調查中亦證稱：「我記得抗告
    人的車是第一部；我等站立處可看到路口停止線，也可以清
    楚看到紅綠燈」等語，核與其在原審之上開證詞相符，有裁
    定書附卷可參。況警察執行公務本身應受行政懲處責任之監
    督，到庭作證更有具結及偽證刑罰以擔保其證詞之真實性，
    殊無甘冒行政懲處及刑法偽證罪責任而刻意誣陷抗告人之必
    要，是證人李崇成前揭證述應無浮誇、誣陷之可能，堪予採
    信；抗告人指摘本件舉發以錄影設備沒電為由，未能提供錄
    影紀錄以供採證，太過牽強云云，並無足採。
  (四)至於抗告人指陳其所提供之DVD 錄影光碟照片中，白衣人非
    李姓警員正在開立罰單... 、於原審另辯稱其遭攔停後，員
    警李崇成當時在開先前違規車輛之罰單，應無看到其闖紅燈
    違規，有錄影DVD 畫面可證云云；經查，證人李崇成就此亦
    當庭證稱：「在異議人及另兩部車被攔停之前，被我們攔下
    來開單的車子係孫警員開的單，我們攔停異議人等三部車後
    ，之前的車子才剛要開走，我們開完先前的單子後，就繼續
    交通稽查，孫警員站在我前面，我們站回去繼續稽查時路口
    號誌係綠燈，後來才轉黃燈再轉紅燈，然後才看到異議人等
    三部車違規，孫警員才攔停」等語明確（原審卷第29頁反面
    -30 頁），原審提示抗告人所提上開DVD 錄影翻拍照片（見
    審卷第3 頁），詢問照片中兩位員警中間之白衣男子為何人
    ，證人李崇成亦當庭確認並證稱該名白衣男子係與抗告人一
    同違規遭攔停之3 部車輛中其中1 位車輛駕駛人。可認抗告
    人上開所辯，與事實尚有出入，空言臆測，亦非可採。
四、原審以抗告人即異議人在前揭時、地，有「行經有燈光號誌
    管制之交岔路口闖紅燈」之違規行為既可認定，原處分機關
    即交通部公路總局嘉義區監理所臺南監理站依道路交通管理
    處罰條例第53條第1 項、第63條第1 項第3 款等規定，裁罰
    抗告人罰鍰2,700 元，並記違規點數3 點，於法並無不當，
    而駁回抗告人之異議。本院經核認事用法，均無不合，抗告
    人空言指摘原裁定不當，請求撤銷云云，非有理由，應予駁
    回。
五、依道路交通案件處理辦法第26條，刑事訴訟法第412 條裁定
    如主文。
中    華    民    國    99    年    11    月    15    日
                  刑事刑三庭  審判長法  官  陳義仲
                                    法  官  蔡勝雄
                                    法  官  楊清安
以上正本證明與原本無異。
不得再抗告。
                                    書記官  蔡蘭櫻
中    華    民    國    99    年    11    月    15    日

司法院資訊處製作；財團法人民間司法改革基金會備份。
